臺灣高等法院民事裁定
110年度家抗字第66號
抗  告  人  周頌義  



上列抗告人因與相對人楊素月間請求夫妻剩餘財產分配事件，對
於中華民國110年5月28日臺灣臺北地方法院110年度重家財訴字
第6號所為裁定提起抗告，本院裁定如下： 
    主  文
原裁定廢棄。
    理  由
一、按數家事訴訟事件請求之基礎事實相牽連者，得向其中一家
    事事件有管轄權之家事法院合併請求，不受民事訴訟法第53
    條及第248條規定之限制，此為家事事件法第41條第1項所明
    定。其次，定法院之管轄，以起訴時為準；起訴時法院有受
    理訴訟權限者，不因訴訟繫屬後事實及法律狀態變更而受影
    響（民事訴訟法第27條、第31條之1參照）。
二、經查：
　　㈠、本件抗告人以兩造於民國82年5月22日結婚，並育有兩名
        子女（現均已成年）；於86年間先出售兩造婚後位於臺
        北市臥龍街之共同住所，另購買眷村改建尚未能過戶之
        四維路房屋，並約定日後可移轉所有權時，由兩造共有
        。嗣於89年間，相對人趁伊至香港出差期間，竟將四維
        路房屋所有權登記為其一人所有，經伊異議，相對人仍
        拒絕辦理兩造共有。至94年間，兩造因該四維路房屋房
        貸負擔過重，決定將該屋出售，並在臺北市建國南路租
        屋（下稱臺北租屋處所）共同居住，而相對人卻趁伊至
        大陸出差期間，未經伊同意將前開售屋款用以購買門牌
        高雄市○○街00號7樓房地一戶（下稱高雄房屋），並搬
        離臺北租屋處所，致伊回國後發現人去樓空，兩造婚姻
        發生重大破綻，並已分居長達15年之久為由，爰依民法
        第1052條第2項規定，訴請離婚；併依同法第1030條之1
        規定，請求給付夫妻剩餘財產差額之平均分配新臺幣69
        2萬5000元等情，有卷附家事起訴狀、戶籍謄本可稽（
        見原法院卷第7至13頁、第41至43頁）；由此以觀，抗
        告人係就離婚事件（屬家事事件法第3條第2項乙類事件
        ）、夫妻財產分配所生請求事件（屬家事事件法第3條
        第3項丙類事件），其請求基礎事實有相牽連之二件家
        事訴訟事件，合併起訴請求。
　　㈡、其次，依抗告人主張兩造婚姻發生破綻之事實發生地，
        既係位於臺北租屋處所，則依家事事件法第52條第1項
        規定，專屬原法院管轄；再參以原法院於抗告人具狀提
        起本件訴訟時，亦認定該院有管轄權，並於110年3月15
        日裁定命抗告人繳納第一審裁判費，抗告人遵其裁定於
        同年月20日繳納第一審裁判費（見原法院卷第27頁審理
        單、第29頁命補費裁定、第5頁收據）等情以觀，堪認
        抗告人就離婚、夫妻財產分配請求之二件家事訴訟事件
        ，合併向離婚家事訴訟事件有管轄權之原法院起訴請求
        ，則原法院就該二件之家事訴訟事件均俱有管轄權甚明
        。
　　㈢、再者，定法院管轄權之有無，係以起訴時為準，而原法
        院既已認定抗告人就離婚、夫妻財產分配請求之二件家
        事訴訟事件，合併請求向其提起本件訴訟，其有管轄權
        ，則原法院就該訴訟之全部請求即均已取得審判權，則
        原法院於受理本件訴訟後，依家事事件法第23條規定，
        於裁判前先行強制調解程序，並於該程序中就訴訟中之
        一部請求即離婚事件成立調解（見原法院卷第59頁），
        然原法院就合併請求之他部請求（即夫妻財產分配請求
        之部分）之審判權不生影響，亦即原法院就合併請求之
        未終結之他部請求仍有管轄權。
    ㈣、從而，原法院逕以相對人設籍並居住在高雄房屋為由，
        裁定將本件訴訟移送至臺灣高雄少年及家事法院，於法
        自有未合，抗告意旨指謫原裁定不當，求予廢棄，為有
        理由。爰將原裁定予以廢棄，另由原法院為適法之審理
        。　　　　　　　
三、據上論結，本件抗告為有理由。爰裁定如主文。

中　　華　　民　　國　　110 　年　　8 　　月　 2　　　日
                  家事法庭
                      審判長法  官  楊絮雲
                            法  官  郭顏毓
                            法  官  張宇葭
正本係照原本作成。
不得聲明不服。
中　　華　　民　　國　　110 　年　　8 　　月　　2 　　日
                                
 　　　　　　　　　　　　   書記官  陳佳伶